臺灣臺中地方法院刑事判決
110年度交易字第1671號
公  訴  人  臺灣臺中地方檢察署檢察官
被      告  林承瑀（原名林冠凱）




上列被告因過失傷害案件，經檢察官提起公訴（110年度偵字第2
5471號），被告於本院準備程序中，就被訴事實為有罪之陳述，
經本院聽取當事人意見後，裁定以簡式審判程序審理，判決如下
：
    主    文
甲○○因過失傷害人致重傷，處有期徒刑肆月，如易科罰金，以
新臺幣壹仟元折算壹日。
    犯罪事實
一、甲○○（原名林冠凱，下稱甲○○）於民國109年11月28日下午5
    時47分許，駕駛車牌號碼0000-00號自用小客車，沿臺中市
    西屯區皇城街由南往北方向行駛，行經該路段70號前時，本
    應注意車前狀況，隨時採取必要安全措施，以避免發生危險
    ，而依當時情況，並無不能注意情事，竟疏未注意及此，貿
    然駕車前行，適丙○○○亦疏未注意行人在未設有行人穿越設
    施，亦非禁止穿越之路段穿越道路時，應注意左右無來車，
    始可小心迅速穿越，而率然自皇城街70號前路旁沿黃色網狀
    線由西往東方向欲穿越皇城街，甲○○見狀煞避不及，所駕駛
    上揭自用小客車車頭與丙○○○發生碰撞，致丙○○○摔倒在地，
    受有頭部、雙側下肢和後軀幹擦挫傷、第11胸椎、第12胸椎
    、第1腰椎、第2腰椎、第5腰椎和薦椎骨折、右肩脫位、右
    側股骨轉子骨折、右側股骨幹骨折、左脛骨骨折、左外踝骨
    折、左腓骨骨折、右側多根肋骨骨折合併氣胸等傷害，丙○○
    ○雙下肢及右上肢因而有嚴重減損機能現象。
二、案經丙○○○委由乙○○、賴書貞律師告訴臺灣臺中地方檢察署
    檢察官偵查起訴。
    理    由
壹、程序事項
    被告甲○○於準備程序中，就上開犯罪事實為有罪之陳述，且
    所犯係死刑、無期徒刑或最輕本刑為3年以上有期徒刑以外
    之罪，亦非高等法院管轄之第一審案件，經本院告知簡式審
    判程序之旨，並聽取檢察官、被告之意見後，依刑事訴訟法
    第273條之1第1項規定，裁定進行簡式審判程序。是本案之
    證據調查，依同法第273條之2規定，不受同法第159條第1項
    、第161條之2、第161條之3、第163條之1及第164條至第170
    條規定之限制，就以下所引傳聞證據之適格性，爰不再予逐
    一審究論述，合先敘明。
貳、實體部分
一、認定犯罪事實所憑之證據及理由
（一）上開犯罪事實，業據被告坦承不諱，核與證人即告訴代理
      人乙○○於警詢證述情節大致相符（見臺灣臺中地方檢察署
      〈以下未註明者均同〉110年度發查字第574號卷〈下稱發查
      卷，以下命名規則相同〉第25至27頁），並有臺中市政府
      警察局道路交通事故初步分析研判表、道路交通事故現場
      圖、道路交通事故調查報告表㈠、㈡、臺中市政府警察局第
      六分局第六交通分隊處理道路交通事故談話紀錄表、臺中
      市○○○○○○○○○○○○○○○○○○○○路○○○○○○○○○○○○號查詢汽車車籍
      、證號查詢汽車駕駛人、中國醫藥大學附設醫院110年5月
      27日診斷證明書、檢察事務官勘驗筆錄、中國醫藥大學附
      設醫院110年12月9日院醫事字第1100017292號函、111年4
      月27日院醫事字第1110005360號函、臺中市私立福祿貝老
      人養護中心110年12月2日福養護字第1100012022號函、臺
      中市車輛行車事故鑑定委員會鑑定意見書等件在卷可參（
      見發查卷第29頁、第33至37頁、第41至43頁、第49頁、第
      53至5至63頁，他卷第7頁、第11至16頁，本院卷第31至32
      頁、第65至68頁、第85頁）。
（二）按汽車行駛時，駕駛人應注意車前狀況及兩車並行之間隔
      ，並隨時採取必要之安全措施，道路交通安全規則第94條
      第3項定有明文。被告駕車未注意上述道路交通安全規則
      規定，而有過失。而告訴人復因本件交通事故受有前開傷
      勢，足認被告上開過失行為與告訴人之受傷結果間具有相
      當因果關係。告訴人雖亦有過失，然尚不能據此解免被告
      之過失。另臺中市車輛行車事故鑑定委員會鑑定意見雖認
      ：「(二)按依函附筆錄、現場圖繪示、照片、路口監視器
      畫面、①車（指被告駕駛車輛，下同）行車紀錄器畫面等
      事據跡證，路口監視器檔名「0000-00-00_00-00-00-D_皇
      城街全景0611碰撞」畫面時間17:46:07②行人（指告訴人
      ，下同）於畫面右側步入網狀線橫越道路，17:46:15①車
      沿車道行駛、②行人持續往對向步行，同秒雙方發生碰撞
      ；①車行車紀錄器檔名「2020_1128_174911_174A」畫面時
      間17:49:42①車沿皇城街行駛(依其行駛之距離與時間計算
      車速約68.2kph)，17:49:43②行人網狀線內橫越道路，17:
      49:44雙方發生碰撞。研析①車行至劃有行車分向線、網狀
      線之路段，超速行駛、未注意車前狀況撞及穿越道路之行
      人；惟②行人行經劃有行車分向線、網狀線之路段缺口處
      ，穿越道路未注意左右來車小心穿越，認係其亦有疏失」
      ，有前揭鑑定意見書可參（見本院卷第65至68頁），然本
      案鑑定意見所憑數據資料，係藉由行車紀錄器畫面內容所
      推論而來，鑑定意見係以不甚精確之秒數時間所推估計算
      出之被告行為時行車速率，更無從得知具體之計算依據（
      所謂行駛之距離為何？有無實際測量？），其正確性實值
      懷疑，本件並無其他積極證據證明被告有超速駕駛之行為
      ，從而該鑑定報告關於被告超速行駛部分為本院所不採，
      附此敘明。
（三）綜上所述，足認被告之自白與事實相符，本案事證明確，
      被告上開犯行，堪以認定，應依法論科。
二、論罪科刑
（一）按稱重傷者，謂下列傷害：毀敗或嚴重減損一肢以上之機
      能，刑法第10條定有明文。至應「如何」及以「何時點」
      作為判斷一肢以上之機能毀敗或嚴重減損而達重傷害程度
      ？以「毀敗」而言，若傷害已造成一肢以上之肢體根本無
      法治療之程度，自無須考量後續醫療之結果，直接即可認
      定為重傷害；至該肢體之傷害是否達於「嚴重減損」程度
      ，則應參酌醫師之專業意見、被害人實際治療回復狀況及
      一般社會觀念對於被害人能否「參與社會」、「從事生產
      活動功能」或「受到限制或無法發揮」等社會功能（或是
      社會適應力）綜合判斷之，且不以傷害初始之驗斷狀況為
      標準，如於最後事實審言詞辯論終結前，被害人所受傷害
      已經相當診治，仍不能回復原狀或恢復進度緩慢、停滯而
      僅具些許行動能力，法院自可即行認定被害人之肢體機能
      已經嚴重減損至重傷害程度，縱若被害人最後終因新興 
      技術或藥物治療得獲痊癒，亦僅能否依再審程序特別救濟
      ，與現階段判斷重傷害與否無關（最高法院109年度台上
      字第4701號、110年度台上字第5329號判決參照）。又有
      無發生重傷之結果，係屬客觀事實，應由法院依據卷內證
      據資料及醫療專業機構之鑑定意見，並參酌一般社會觀念
      ，綜合審酌、判斷是否符合刑法第10條第4項所定重傷之
      定義，並非當然應受個別鑑定意見之拘束（最高法院106
      年度台上字第3744號判決參照）。經本院先後函詢中國醫
      藥大學附設醫院，據覆稱：「經查病人韓0惜貞（病歷號
      碼00000000）因１、第12胸椎及第1腰椎骨折２、右肩脫位
      復位後３、右側股骨轉子骨折４、右側股骨幹骨折５、左脛
      骨骨折６、左外踝骨折７、左腓骨骨折於109年11月29日經
      急診入院，109年11月29日接受右側股骨及左脛骨及左外
      踝骨折復位鋼板固定手術，術後於加護病房治療，109年1
      2月1日轉至普通病房，109年12月14日出院，建議病人自
      手術後需專人照顧兩個月休養半年。病人出院後仍持續至
      本院返診，於110年9月8日（最近一次就醫日）至骨科門
      診就醫，其四肢有嚴重減損機能現象」、「有關本院於11
      0年12月9日院醫事字第1100017292號函回覆病人『其四肢
      有嚴重減損機能現象』，係指雙下肢及右上肢。根據醫理
      評估，其嚴重減損機能與109年11月28日所受之傷勢有關
      」，有該院110年12月9日院醫事字第1100017292號函及11
      1年4月27日院醫事字第1110005360號函、函可憑（見本院
      卷第31至32頁、第85頁）。本院綜核上情，認告訴人因本
      件車禍事故所受之雙下肢及右上肢傷害，經相當之治療復
      健後，恢復程度極為有限，顯已達刑法第10條第4項第4款
      所定嚴重減損一肢以上之機能之重傷程度無訛。
（二）是核被告所為，係犯刑法第284條後段之過失致重傷害罪
      。檢察官既有實行公訴之職權，於實行公訴時，依檢察一
      體之原則，自得變更或更正原起訴之法條，且所謂「起訴
      法條」應以實行公訴檢察官所指被告所犯法條為準，若原
      起訴法條業經實行公訴檢察官變更或更正，且與判決相同
      ，自得逕予引用，毋庸於判決中引用刑事訴訟法第300條
      ，公訴意旨原認被告所為，係涉犯刑法第284條前段之過
      失傷害罪嫌，然業經公訴檢察官當庭就被告所犯法條部分
      ，更正為刑法第284條後段之過失致重傷害（見本院卷第1
      11頁），且經本院當庭諭知被告此罪名，對其防禦權之行
      使並無妨礙（見本院卷第106頁），本院就此部分自無庸
      再變更起訴法條，附此敘明。被告於處理車禍之員警到場
      時在場，並當場承認為肇事人，有臺中市政府警察局道路
      交通事故肇事人自首情形紀錄表1紙附卷可佐（見發查卷
      第45頁）。被告係對於本件未發覺之罪自首而受裁判，應
      依刑法第62條前段規定減輕其刑。
（三）爰審酌：被告前無刑案紀錄，有臺灣高等法院被告前案紀
      錄表在卷可稽，素行尚佳；被告駕駛自用小客車上路，卻
      疏未恪遵交通規則謹慎駕駛，肇致本件車禍事故之發生，
      告訴人因此受有難以治療、恢復之重傷，對其日常生活或
      社會活動影響甚鉅；被告犯後終能坦承犯行，經本院安排
      調解後，並未與告訴代理人成立調解，有本院調解結果報
      告書在卷可參（見本院卷第57頁），故被告迄未完全賠償
      告訴人所受損害；被告自陳為高職畢業，現從事汽車修理
      ，月收約新臺幣3萬元，無未成年子女，要扶養父母等語
      （見本院卷第116頁）等一切情狀，量處如主文所示之刑
      ，並諭知易科罰金之折算標準，以示懲儆。
三、據上論斷，應依刑事訴訟法第273條之1第1項、第299條第1
    項前段，刑法第284條後段、第62條前段、第41條第1項前段
    ，刑法施行法第1條之1第1項，判決如主文。
本案經檢察官黃怡華提起公訴，檢察官丁○○到庭執行職務。 
中　　華　　民　　國　　111 　年　　7 　　月　　14　　日
                刑事第十八庭  法  官  張美眉
以上正本證明與原本無異。
如不服本判決應於收受送達後20日內向本院提出上訴書狀，並應
敘述具體理由；其未敘述上訴之理由者，應於上訴期間屆滿後20
日內向本院補提理由書（均須按他造當事人之人數附繕本）「切
勿逕送上級法院」。
告訴人或被害人如不服判決，應備理由具狀向檢察官請求上訴，
上訴期間之計算，以檢察官收受判決正本之日起算。
　　　　                      書記官  賴惠美
中　　華　　民　　國　　111 　年　　7 　　月　　14　　日
附錄論罪科刑法條
中華民國刑法第284條
因過失傷害人者，處1年以下有期徒刑、拘役或10萬元以下罰金
；致重傷者，處3年以下有期徒刑、拘役或30萬元以下罰金。